【裁判字號】    97,訴,1791
【裁判日期】    971128
【裁判案由】    毒品危害防制條例
【裁判全文】
臺灣基隆地方法院刑事判決              97年度訴字第1791號
公  訴  人  臺灣基隆地方法院檢察署檢察官
被      告  乙○○
                    （另案
上列被告因違反毒品危害防制條例案件，經檢察官提起公訴（97
年度毒偵字第2397、2398號），因被告所犯為死刑、無期徒刑、
最輕本刑為3 年以上有期徒刑或高等法院管轄第一審案件以外之
罪，且於準備程序進行中，被告先就被訴事實為有罪之陳述，經
本院合議庭裁定進行簡式審判程序，判決如下：
    主  文
乙○○施用第一級毒品，累犯，處有期徒刑柒月，扣案之第一級
毒品海洛因（驗餘淨重零點玖貳玖公克）沒收銷燬之，上開毒
品之包裝袋壹只，沒收之；又施用第一級毒品，累犯，處有期徒
刑柒月。應執行有期徒刑玖月；扣案之第一級毒品海洛因（驗餘
淨重零點玖貳玖公克）沒收銷燬之，上開毒品之包裝袋壹只，
沒收之。
    事  實
一、乙○○前因施用毒品案件，經觀察、勒戒後，因認無繼續施
    用毒品傾向，於民國92年1 月29日執行完畢釋放，並經臺灣
    基隆地方法院檢察署檢察官以92年度毒偵字第34號不起訴處
    分；復因於觀察、勒戒執行完畢釋放後5 年內之92年7 月19
    日施用第一、二級毒品案件，經上開檢察署檢察官以92年度
    毒偵字第941 號提起公訴，本院以94年度訴字第238 號判決
    判處有期徒刑7 月、3 月，應執行有期徒刑9 月，並經臺灣
    高等法院以94年度上訴字第1906號判決駁回上訴確定；又因
    施用第一、二級毒品案件，經本院以94年度訴字第924 號判
    決判處有期徒刑10月、6 月，應執行有期徒刑1 年2 月確定
    。另因竊盜案件，經臺灣高等法院以94年度上訴字第1422號
    判決判處有期徒刑2 年6 月確定，再經本院依據中華民國96
    年罪犯減刑條例之規定，就前開94年度訴字第924 號、94年
    度上訴字第1906號判決所科之刑，以96年度聲減字第1525號
    裁定分別減刑，並與94年度上訴字第1422號判決所科之刑，
    定應執行有期徒刑3 年5 月，於97年6 月19日因縮刑期滿執
    行完畢。
二、詎乙○○仍未戒除毒癮惡習，分別基於施用第一級毒品之犯
    意，於97年9 月9 日凌晨5 、6 時許及同年月10日上午5 時
    許，均在位於基隆市○○區○○路393 巷52之2 號住處，以
    將第一級毒品海洛因置放於注射針筒內，加水混合後注射手
    臂血管之方式，分別施用第一級毒品。嗣於97年9 月10日晚
    間9 時40分許，在基隆市○○區○○路與孝三路口為警查獲
    ，並扣得乙○○持有之第一級毒品海洛因1 包（驗餘淨重
    0.3929公克）；另於97年9 月11日下午1 時5 分許，在基隆
    市仁愛區○○○路11巷31號前為警查獲，均經警採集其尿液
    送驗後，始悉上情。
三、案經基隆市警察局第一分局報請臺灣基隆地方法院檢察署檢
    察官偵查起訴。
    理  由
壹、程序方面
    本件被告乙○○所犯者非為死刑、無期徒刑、最輕本刑為3
    年以上有期徒刑之罪或高等法院管轄第一審案件，其於準備
    程序進行中，先就被訴事實為有罪之陳述，經告知其簡式審
    判程序之旨，並聽取公訴人、被告之意見後，本院合議庭依
    刑事訴訟法第273 條之1 第1 項之規定，裁定由受命法官獨
    任以簡式審判程序進行本案之審理。
貳、實體事項
一、事實認定部分
    上開事實，業據被告於警詢、偵查及本院審理時坦承不諱，
    又被告採集之尿液檢體經送臺灣尖端先進生技醫藥股份有限
    公司檢驗後，均呈海洛因代謝物嗎啡、可待因之陽性檢驗結
    果，此有該公司97年9 月19日出具之濫用藥物檢驗報告及基
    隆市警察局第一分局偵辦毒品案件尿液檢體對照表在卷可稽
    ，另警方於97年9 月10日查扣之白色粉末1 包（驗餘淨重
    0.3929公克），經鑑定後，含有第一級毒品海洛因之成分，
    此有交通部民用航空局航空醫務中心97年9 月23日航藥鑑字
    第0974914 號毒品鑑定書供參，復有被告手臂注射針孔痕跡
    照片附卷供佐，是認被告之自白與事實相符，本件事證明確
    ，被告犯行應堪認定。
二、論罪科刑部分
（一）按毒品危害防制條例於92年7 月9 日修正公布，自93年1
      月9 日施行，其中第20條、第23條將施用毒品之刑事處遇
      程序，區分為「初犯」、「5 年內再犯」及「5 年後再犯
      」，依其立法理由之說明：「初犯」，經觀察、勒戒或強
      制戒治後，應為不起訴處分或不付審理之裁定；經觀察、
      勒戒或強制戒治執行完畢釋放後，「5 年內再犯」者，因
      其再犯率甚高，原實施之觀察、勒戒及強制戒治既已無法
      收其實效，爰依法追訴或裁定交付審理，至於經觀察、勒
      戒或強制戒治執行完畢釋放後，「5 年後再犯」者，前所
      實施之觀察、勒戒或強制戒治已足以遮斷其施用毒品之毒
      癮，為期自新及協助其斷除毒癮，仍適用「初犯」之規定
      ，先經觀察、勒戒或強制戒治之程序，從而，僅限於「初
      犯」及「5 年後再犯」2 種情形，始應先經觀察、勒戒或
      強制戒治程序，倘被告於5 年內已再犯，經依法追訴處罰
      ，縱其第3 次（或第3 次以上）再度施用毒品之時間，在
      初犯經觀察、勒戒或強制戒治執行完畢釋放5 年以後，已
      不合於「5 年後再犯」之規定，且因已於「5 年內再犯」
      ，顯見其再犯率甚高，原實施觀察、勒戒或強制戒治，已
      無法收其實效，應依該條例第10條處罰（最高法院95年第
      7 次刑事庭會議決議可資參照）。本件被告前因施用毒品
      案件，經觀察、勒戒後，因認無繼續施用毒品傾向，於92
      年1 月29日執行完畢釋放，並經臺灣基隆地方法院檢察署
      檢察官以92年度毒偵字第34號不起訴處分；復因於觀察、
      勒戒執行完畢釋放後5 年內之92年7 月19日施用第一、二
      級毒品案件，經上開檢察署檢察官以92年度毒偵字第941
      號提起公訴，本院以94年度訴字第238 號判決判處有期徒
      刑7 月、3 月，應執行有期徒刑9 月，並經臺灣高等法院
      以94年度上訴字第1906號判決駁回上訴確定；又因施用第
      一、二級毒品案件，經本院以94年度訴字第924 號判決判
      處有期徒刑10月、6 月，應執行有期徒刑1 年2 月確定，
      此有臺灣高等法院刑事判決及臺灣高等法院被告前案紀錄
      表在卷可稽，是被告於所受觀察、勒戒執行完畢釋放後5
      年內已再犯，且經依法追訴處罰，足認原實施觀察、勒戒
      無法收其實效，縱被告本次犯行係於所受觀察、勒戒執行
      完畢釋放後5 年後所為，揆諸首揭說明，仍不合於毒品危
      害防制條例第20條第3 項規定之「5 年後再犯」，且因被
      告係於「5 年內再犯」，顯見其再犯率甚高，即應依法處
      罰。
（二）核被告所為，均係犯毒品危害防制條例第10條第1 項之施
      用第一級毒品罪。被告持有第一級毒品海洛因以供施用，
      持有之低度行為應為施用之高度行為所吸收，不另論罪。
（三）又按刑法於94年2 月2 日修正公布，自95年7 月1 日起施
      行，修正後之刑法刪除連續犯之規定，將本應各自獨立評
      價之數罪，回歸應賦予複數法律效果之原貌，故刑法修正
      施行後多次施用毒品之犯行，應採一罪一罰，始符立法本
      旨（最高法院96年度第9 次刑事庭會議決議可資參照）。
      本件被告係於刑法修正施行後為2 次施用第一級毒品之犯
      行，且施用毒品之時間相異，足認犯意並非同一，應予分
      論併罰。
（四）被告曾受如事實欄所載之徒刑執行完畢，此有臺灣高等法
      院被告前案紀錄表在卷供參，其受徒刑之執行完畢，再為
      本件2 次施用毒品之行為，係於5 年以內故意再犯有期徒
      刑以上之罪，均為累犯，俱應依刑法第47條第1 項之規定
      加重其刑。
（五）爰審酌被告前經觀察、勒戒及屢經刑罰矯治後，均未戒除
      毒癮，再行施用毒品，足見缺乏戒斷決心，然被告所為僅
      屬戕害自身之行為，未侵害其他法益，且於警詢、偵查及
      本院審理時均坦認犯行，犯後態度尚屬良好等一切情狀，
      分別量處如主文所示之刑，並依法定其應執行之刑。
（六）又按查獲之第一、二級毒品，不問屬於犯人與否，均沒收
      銷燬之，毒品危害防制條例第18條第1 項前段定有明文，
      本件警方於97年9 月10日查扣之第一級毒品海洛因（驗餘
      淨重0.3929公克），應依首揭規定沒收銷燬之；又上開毒
      品之包裝袋1 只，為被告所有供持有第一級毒品犯罪所用
      之物，已據被告供承在卷，應依刑法第38條第1 項第2 款
      之規定宣告沒收之。至於被告於97年9 月11日下午1 時5
      分許，在前開地點為警查獲時，警方固在被告身旁查扣盛
      裝含有海洛因成分液體之注射針筒1 支，惟被告於警詢、
      偵查及本院審理時，均堅決否認該注射針筒為其所有等情
      ，復無其他證據可資證明該注射針筒為被告所有供為本件
      犯行所用或預備之物，自難認該注射針筒與被告所為本件
      犯行具有關聯性，是無從就該注射針筒及針筒內含有海洛
      因成分之液體分別宣告沒收及沒收銷燬，檢察官聲請就扣
      案注射針筒宣告沒收一節，尚有未合，附此敘明。
據上論斷，應依刑事訴訟法第273 條之1 第1 項、第299 條第1
項前段，毒品危害防制條例第10條第1 項、第23條第2 項、第18
條第1 項前段，刑法第11條前段、第47條第1 項、第38條第1 項
第2 款、第51條第5 款，判決如主文。
本案經檢察官甲○○到庭執行職務。
中    華    民    國    97    年    11    月    28    日
                  刑事第二庭法    官  邰婉玲
以上正本證明與原本無異。
如不服本判決應於收受送達後10日內向本院提出上訴書狀，並應
敘述具體理由；其未敘述上訴理由者，應於上訴期間屆滿後20日
內向本院補提理由書（均須按他造當事人之人數附繕本）「切勿
逕送上級法院」。
中    華    民    國    97    年    11    月    28    日
                            書 記 官  彭筠凱
附錄所犯法條：
毒品危害防制條例第10條第1 項
施用第一級毒品者，處6 月以上5 年以下有期徒刑。


司法院資訊處製作；財團法人民間司法改革基金會備份。
